臺灣高等法院臺南分院刑事判決　　　　　　九十三年度上訴字第一七五號　　Ｇ
　　　上　訴　人　臺灣臺南地方法院檢察署檢察官
　　　被　　　告　丙　○　○
　　　共　　　同
　　　指定辯護人　本院公設辯護人　乙　○　○
右上訴人因毒品危害防制條例案件，不服臺灣臺南地方法院九十二年度訴字第六二九
號中華民國九十三年一月二十七日第一審判決（起訴案號：臺灣臺南地方法院檢察署
九十二年度偵字第四一八五號），提起上訴，本院判決如左：
      主      文
上訴駁回。
      理      由
一、公訴意旨略以：被告丙○○基於概括犯意，以0000000000號行動電話
    為聯絡工具，自民國九十二年一、二月間起至同年三月三十一日，在台南市○區
    ○○路二段六號二樓住處及公園路附近，先後多次販賣第一級毒品海洛因與第二
    級毒品安非他命給林水源施用，每次海洛因價錢一錢新台幣（下同）七、八千元
    至一萬元，安非他命價錢一錢三千元至五千元。而被告甲○○基於幫助丙○○販
    賣第二級毒品安非他命之犯意，於同年一至三月間某日，隨丙○○駕駛小客車至
    公園路販賣毒品安非他命給林水源時，甲○○替丙○○將安非他命交付林水源。
    嗣於同年三月三十一日十四、十五時許，林水源至台南市○○路○段六號二樓丙
    ○○住處，以一萬三千元向丙○○購買第一級毒品海洛因及第二級毒品安非他命
    各一錢後，林水源因另案通緝而為警於該日十七時三十分許，在台南縣仁德鄉○
    ○路二十一巷八號八樓之三逮捕，並查獲林水源向丙○○購買用餘之海洛因十一
    包、安非他命四包及林水源所有供施用毒品用之葡萄糖、夾鍊袋、安非他命吸食
    器、針筒、止血帶、勺子與玻璃球等物。經林水源供出毒品來源，於該日二十、
    二十一時許，先以0000000000號行動電話聯絡丙○○表示「我要過去
    」（意即購買毒品）後，於該日十二時三十分許，帶警至丙○○前揭住處樓下，
    丙○○聞林水源呼叫開門，見警埋伏而同意搜索，並查獲海洛因七小包、安非他
    命二小包、注射針筒六支、吸食器二個、電子磅秤一台、夾鍊袋一大包、吸管一
    支、ＳＯＮＹ牌0000000000號行動電話一支、現金三萬二千一百元。
    因認被告丙○○涉犯毒品危害防制條例第四條第一項、第二項之連續販賣第一級
    毒品及第二級毒品罪；被告甲○○所為涉犯毒品危害防制條例第四條第二項之幫
    助販賣第二級毒品罪云云。
二、按犯罪事實應依證據認定之，無證據不得認定犯罪事實；又不能證明被告犯罪者
    ，應諭知無罪之判決，刑事訴訟法第一百五十四條第二項、第三百零一條第一項
    分別定有明文。而刑事訴訟法上所謂認定犯罪事實之證據，係指足以認定被告確
    有犯罪行為之積極證據而言，如未能發現相當證據或證據不足以證明，自不能以
    推測或擬制之方法，以為裁判基礎，最高法院二十九年上字第三一○五號及四十
    年台上字第八十六號分別著有判例；又認定不利於被告之事實，須依積極證據，
    苟積極證據不足為不利被告之認定時，即應為有利於被告之認定，更不必有何有
    利之證據，最高法院三十年上字第八一六號判例可資參照。另認定犯罪事實所憑
    之證據，雖不以直接證據為限，間接證據亦包括在內，然而無論直接或間接證據
    ，其為訴訟上之證明，須於通常一般之人均不致有所懷疑，而得確信為真實之程
    度者，始得據為有罪之認定，倘其證明尚未達到此一程度，而有合理之懷疑存在
    而無從使事實審法院得有罪之確信時，即應由法院為諭知被告無罪之判決（參照
    最高法院七十六年台上字第四九八六號判例）。又按刑法上之幫助犯，以正犯已
    經犯罪為構成要件，故幫助犯無獨立性，如無他人犯罪行為之存在，幫助犯即無
    由成立 (最高法院六十年台上字第二一五九號判例參照)。
三、公訴人認被告丙○○、甲○○涉有上開罪嫌，無非以：證人林水源證稱其所施用
    之毒品購自被告丙○○及被告甲○○曾在台南市○○路替丙○○轉交安非他命一
    次。而經警查獲證人林水源時，扣得林水源向丙○○購買用餘之海洛因十一包、
    安非他命四包，經林水源供出毒品來源購自丙○○後，復在台南市○○路○段六
    號二樓丙○○住處，搜索扣得海洛因七小包、安非他命二小包、注射針筒六支、
    吸食器二個、電子磅秤一台、夾鍊袋一大包、吸管一支、0000000000
    號行動電話一支、現金三萬二千一百元。又丙○○供稱0000000000號
    行動電話係其使用，且曾到過台南市○○路○段六號二樓原同居女友江阿麵租住
    處；再甲○○亦供陳自行或與丙○○同往上開台南市○○路○段六號二樓為論據
    。
四、訊據被告丙○○、甲○○均矢口否認有前揭犯行，丙○○辯稱：伊沒有販賣第一
    級毒品海洛因及第二級毒品安非他命予林水源，經警在台南市○○路○段六號二
    樓扣得之夾鍊袋非伊所有，毒品海洛因及安非他命亦有部分非伊所有；甲○○辯
    稱：伊沒於九十二年一月至三月間跟丙○○駕駛自用小客車到台南市○○路交付
    安非他命給林水源，無幫助販賣安非他命情事等各語。經查：
（一）按施用第一、二級毒品者所稱其向某人買受毒品之指證，不得作為有罪判決之
      唯一證據，仍須調查其他必要之證據，況施用第一、二級毒品者，其供出第一
      、二級毒品來源，因而破獲者，得減輕其刑，毒品危害防制條例第十七條定有
      明文，從而施用安非他命者之指證，其真實性更有待其他必要證據加以補強。
      證人林水源於警詢、偵查中供稱：伊都是以0000000000號行動電話
      撥打被告丙○○0000000000號行動電話聯絡購買毒品事宜，分別二
      次於丙○○住處、二次在公園路附近，以一錢海洛因七、八千元至一萬元，一
      錢安非他命三千元至五千元不等之代價，共向被告丙○○購買毒品四次等語（
      見警卷第十四、十六頁、偵查卷第十九頁）；繼於原審調查中證稱：伊都是以
      0000000000號行動電話撥打被告0000000000號行動電話
      聯絡購買毒品事宜，伊先後向被告丙○○買過二次海洛因與安非他命，第一次
      是在九十二年三月間，買海洛因及安非他命各一錢，合計一萬三千元，第二次
      是在九十二年三十一日買的，當天也是買海洛因及安非他命各一錢，共一萬三
      千元，兩次都是約在公園路的路旁交貨等語（見原審卷第一三二至一三三頁）
      。證人林水源就其向被告丙○○購買海洛因及安非他命之次數究係二次或四次
      ，交貨地點究係被告丙○○住處或公園路旁，前後指述不一；又據原審調閱林
      水源所稱用以與被告丙○○聯絡購買安非他命事宜之0000000000號
      、0000000000號行動電話之雙向通話紀錄，證人林水源於九十二年
      一月至三月間，並未曾以前揭0000000000號行動電話與被告丙○○
      0000000000號行動電話聯絡過，有和信電訊股份有限公司上開電話
      之雙向通話紀錄在卷可按（見原審卷第一○八至一一一頁及原審證物卷），足
      見證人林水源證稱其以0000000000號行動電話與被告丙○○000
      0000000號行動電話聯絡購買毒品事宜，即與事實不符。已難謂其所指
      顯無瑕疵存在，難以憑信，自難遽此為被告丙○○不利之認定。林水源於原審
      雖改稱伊的電話0000000000號、丙○○的電話是00000000
      00號（見原審卷第一八五頁），復經原審向和信電訊股份有限公司函調之雙
      向通話紀錄，證人林水源於九十二年一月至三月間，亦未曾以前揭00000
      00000號行動電話與被告丙○○0000000000號行動電話聯絡過
      ，復有和信電訊股份有限公司上開電話之雙向通話紀錄在卷可按（見原審卷第
      二二一至二三二頁），亦不足為被告不利之認定，上揭資料均不足以補強林水
      源指證之真實性。至檢察官雖稱通聯紀錄與林水源說的不合，請求再傳林水源
      說明清楚云云。惟林水源業經於警訊、檢察官及原審調查時數次訊問（見警卷
      十、二一頁、偵查卷十七、七六頁、原審卷第八四、一三○、一四五、一七二
      、一八三頁），已詳為供述，於本件無再訊問之必要。而通聯紀錄與林水源所
      述不合，亦足見林水源有所述為不實在。況本案查獲被告丙○○之過程，係警
      方先查獲證人林水源施用毒品，並扣得林水源施用之毒品海洛因十一包、安非
      他命四包，經林水源供出毒品來源購自丙○○後，願配合警方查緝，乃由林水
      源帶警至被告丙○○台南市○○路○段六號二樓住處，搜索扣得海洛因七小包
      、安非他命二小包，有警訊筆錄可稽（見警卷第十一至十四頁）。然其中林水
      源所持有之海洛因送驗結果為：「送驗白粉十一包均含第一級第六項毒品海洛
      因成分，合計淨重四點○一公克，純度百分之十九點九一，純質淨重○點八○
      公克」，有法務部調查局九十二年五月二日調科壹字第二○○○○四三一○號
      鑑定通知書在卷可稽（見原審卷第五七頁）。惟在被告丙○○住處扣得之海洛
      因，經送驗結果則為：「送驗白粉七包均含第一級第六項毒品海洛因成分，合
      計淨重十二點四一公克，純度百分之二四點六一，純質淨重三點○五公克」，
      此有法務部調查局九十二年五月二日調科壹字第二○○○○四三一一號鑑定通
      知書可按（見九十二年度偵字第四一八五號卷第八一頁）。該二人所持有之海
      洛因毒品純度顯不相同，難認出自同處，亦無得認定證人林水源所持有之毒品
      海洛因係向被告丙○○所購得。
（二）證人即房東蔡麗瓔於警詢時證稱：台南市○○路○段六號二樓係伊分租給江阿
      麵，而江阿麵因毒品案被捉走後，每星期被告丙○○會有二、三天來該房間，
      而且丙○○來時都會有很多人進進出出，感覺十分複雜，且丙○○曾請鑰匙店
      的人來換過房間鑰匙，所以該房間現在只有丙○○有鑰匙而已等語（見偵查０
      卷第四八頁反面至四九頁反面所附警詢筆錄）。證人即本件承辦警員陳春生於
      本院調查中證稱：扣案物品海洛因七小包、安非他命二小包、注射針筒六支、
      吸食器二個、電子磅秤一台、夾鍊袋一大包、吸管一支、000000000
      0號行動電話一支、現金三萬二千一百元等物，係在丙○○住處床舖旁邊的茶
      几查獲的等語（見原審卷第一一八頁）。並有搜索扣押筆錄、扣押書可證（見
      警卷第二五、二六頁）。證人蔡麗瓔、陳春生之證述，僅能證明被告丙○○使
      用該處所及在該處所查獲有毒品之事實。而證人江阿麵於原審調查中復證稱：
      伊與被告丙○○同居十多年，居住在台南市○○路○段六號二樓，丙○○會到
      該處，伊與丙○○一同購買海洛因及安非他命來施用，警方查扣之夾鏈袋係其
      所有，伊被查獲時，住處未經警搜索，尚留有數量不詳之海洛因及安非他命等
      語（見原審卷第九○、九一頁）。被告丙○○曾有多次施用毒品前科，最近一
      次甫因施用毒品，經原審裁定送強制戒治，有臺灣高等法院被告全國前案紀錄
      表及臺灣台南地方法院九十二年度毒聲字第一一○三號刑事裁定在卷可憑（見
      原審卷第四至九頁、一○七頁）。被告確有施用毒品之習性，要甚明灼。參以
      被告丙○○住處查扣之毒品數量非多，其辯稱扣案之毒品係供自己吸用，尚非
      不可盡信。另買賣毒品及施用毒品係違法行為，均秘密為之。而毒品價格不菲
      ，買賣雙方對斤兩貲貲計較，買方更恐賣方所售斤兩有所不足，被告丙○○備
      有電子秤供為確認所購毒品數量是否足夠，即有可能。而扣案注射針筒六支、
      吸食器二個、吸管一支均係施用毒品所用之物，亦與販賣毒品無涉，而夾鍊袋
      係江阿麵所有，亦據江阿麵證述在卷（見原審卷第九一頁）。另被告丙○○所
      使用之0000000000號行動電話一支及現金三萬二千一百元，亦乏積
      極證據得以證明係販賣毒品連絡工具及販賣毒品所得。是尚不得以被告丙○○
      住居台南市○○路○段六號二樓及在該址查獲前開毒品及器具，進而推認被告
      丙○○有販賣第一級毒品海洛因及第二級毒品安非他命犯行。
（三）綜右所述，參互印證，證人之指述既多不實，其片面所述被告丙○○販賣毒品
      安非他命及海洛因，並無其他補強證據以佐證其真實性，自難僅憑證人前後不
      一有瑕疵之指述，作為被告丙○○確有販賣毒品之唯一證據，公訴人所舉事證
      ，尚有合理性之懷疑存在，致使無從為被告丙○○販賣海洛因及安非他命之確
      信；依現存之證據，不得認為被告丙○○有何公訴人所指販賣海洛因及安非他
      命之犯行，亦無從認定被告甲○○有何幫助販賣之犯行。被告丙○○、甲○○
      二人所辯無販賣或幫助販賣情事，尚堪採信。此外，復查無其他積極證據足資
      證明被告丙○○有販賣第一級毒品海洛因及第二級毒品安非他命之犯行，是不
      能以證人林水源有瑕疵之指證，遽論被告丙○○販賣毒品之罪責。不能證明被
      告犯罪，揆諸首開說明，即應為被告無罪之認定。職是，被告丙○○並無如公
      訴人所指之販賣第二級毒品安非他命之犯行，已如前述，依共犯從屬性之原則
      ，被告甲○○亦無由成立販賣第二級毒品安非他命之幫助犯，亦應為無罪之認
      定。
五、原審以罪證不足，因而諭知被告無罪，並無不合。檢察官上訴意旨仍執前詞指摘
    原判決諭知被告無罪為不當，非有理由，應予駁回。
六、至被告丙○○住處即台南市○○路○段六號二樓，搜索扣得海洛因七小包（淨重
    十二點四一公克）、安非他命二小包（重約三點零二公克，驗餘淨重二點八四公
    克）固屬違禁物，與本件販賣毒品無涉，惟該違禁物業由臺灣台南地方法院於另
    案九十二年度訴字第七二九號被告丙○○施用毒品案件中宣告沒收，有該刑事判
    決可稽，而被告丙○○於施用毒品前持有毒品之行為，為其後施用毒品之高度行
    為所吸收，故本院自不得就被告之同一行為（持有毒品部分）再為重複之評價，
    亦不再就扣案毒品海洛因及安非他命等違禁物予以處理，併此敘明。
據上論結，應依刑事訴訟法第三百六十八條，判決如主文。
本案經檢察官王碧霞到庭執行職務。
中    華    民    國      九十三      年      五      月      二十      日
                                  臺灣高等法院臺南分院刑事第四庭
                                      審判長法官  鄭    文    肅
                                            法官  陳    珍    如
                                            法官  高    明    發
右正本證明與原本無異。
檢察官如不服本判決，應於判決送達後十日內向本院提出上訴書。
                                      法院書記官  陳    淑    貞
中    華    民    國      九十三      年      五      月      二十一    日
